臺灣高雄地方法院刑事判決　　　　　　　　　　　　　九十年度易字第二八七二號
　　公　訴　人　臺灣高雄地方法院檢察署檢察官
　　被　　　告　丁○○
右列被告因贓物案件，經檢察官聲請簡易判決處刑（九十年度偵字第八六０四號），
本院高雄簡易庭認不宜以簡易判決處刑，簽移本院改依通常程序審理，本院判決如左
：
    主  文
丁○○故買贓物，累犯，處拘役肆拾日，如易科罰金，以參佰元折算壹日。
    事  實
一、丁○○前曾於民國八十六年間，因違反藥事法、麻醉藥品管理條例、業務侵占等
    案件，分別經本院判處有期徒刑十月、五月、七月在案，並定應執行有期徒刑一
    年四月確定，並於八十八年五月十五日執行完畢，猶不知悔改，於九十年二月十
    五日下午三時許，在戊○○高雄市○○街一三五巷七號住處，明知戊○○所兜售
    摩托羅拉牌Ｖ二一八八型（序號000000000000000號、為戊○○
    、乙○○共同於九十年二月十五日十二時許，在高雄市○○區○○街三巷前，自
    甲○○手中搶奪而來之物）Ｖ三六八八型（序號00000000000000
    0號、為戊○○、乙○○共同於九十年二月間某日下午，在高雄市三民區高雄醫
    學大學前，自陳琬絮手中搶奪而來之物）（序號00000000000000
    0號，非戊○○搶奪犯行所得之物）國際牌ＧＤ九０型（序號00000000
    0000000號非戊○○搶奪犯行所得之物）之行動電話共四具中必有幾支可
    能係來路不明之贓物，竟仍基於不惜違法之未必故意，執意以新台幣（下同）四
    千元之總價款加以購得，並留下其中一具摩托羅拉牌Ｖ三六八八型（序號000
    000000000000號）之行動電話供己使用外，剩餘三具則隨即於同年
    月十七日上午十一時許，在高雄縣鳳山國中大門前以四千元之價格售予同具有知
    贓可能之周豐盛（另行審結）買受，嗣於同年三月初周豐盛將該三具行動電話中
    之摩托羅拉牌Ｖ二一八八型行動電話一具以一千二百元委由不知情之友人張慶宗
    ，出售予位於高雄市新興區○○○路八十一號神賀流行廣場不知情之店員賴美珠
    ，再由賴美珠以三千元之價格轉售予不知情之羅永成使用，嗣經警於九十年三月
    二十二日十三時許持檢察官簽發之搜索票，至高雄市○○區○○街一七七巷二號
    四樓張永成住處執行搜索，扣得摩托羅拉牌Ｖ二一八八型行動電話一具（序號0
    00000000000000號），並循線自丁○○住處起獲上開摩托羅拉牌
    Ｖ三六八八型行動電話一具（序號000000000000000號），始察
    悉上情。
二、案經高雄市政府警察局移送臺灣高雄地方法院檢察署檢察官偵查起訴。
    理  由
一、訊據被告丁○○固坦認於右揭時地，以四千元之代價，向戊○○購得上開行動電
    話四具後，並以四千元之代價出售其中三具予周豐盛，周豐盛再將其中一具行動
    電話予出售，嗣經警循線查獲等事實不諱，惟矢口否認有故買贓物之犯行，辯稱
    ：當時並沒有看戊○○要出售的行動電話有那些機種，也沒有向他拿保證書，是
    因為覺得很便宜，就依戊○○說的四千元價錢來購買，並不知道行動話是贓物云
    云。經查，右揭事實，業據證人戊○○、乙○○、張慶宗、神賀流行廣場負責人
    甘正文、店員賴美珠及羅永成於警訊中證述明確，並核與被告周豐盛供述之情節
    一致，而上開四具行動話中之摩托羅拉牌Ｖ二一八八型序號000000000
    000000號及Ｖ三六八八型序號000000000000000號之行動
    電話各一具，確係戊○○、乙○○共同於九十年二月十五日十二時許、二月間某
    日下午，分別在高雄市○○區○○街三巷前及高雄醫學大學前等處，各自甲○○
    及陳琬絮手中搶奪而來之物，除據證人戊○○、乙○○於警訊時供陳在卷外，並
    經被害人甲○○、陳琬絮於警訊中證述屬實，復有贓物認領保管單各乙紙附卷可
    稽，是上開行動電話二具，確係戊○○、乙○○因犯財產罪所取得之物，為刑法
    贓物罪章所稱之贓物無訛。雖被告丁○○仍以前開情詞置辯，惟參酌證人戊○○
    並非經營通訊行之人，則衡諸常情，能一次出售四具行動電話予他人之情形已屬
    少見，更何況戊○○僅係被告丁○○一交情普通之友人，且其出售予被告丁○○
    行動電話機具時又均未附有原廠之保證書，是值此情形下，被告丁○○本即應主
    動提及，並向戊○○索取之，以擔保其所購行動電話機具來源之正當性，然被告
    丁○○均未曾為如是之要求，依此若謂其對該四具行動電話中必有來路不明之贓
    物摻雜其中無所知悉之可能，孰人能信；再者被告丁○○就戊○○一次出售上開
    四具行動電話時，均未加以查看機型及機種是否完好，以核對與其所支付之價金
    是否相當，只是一昧地認為價格便宜，即當場予以買受，益徵其自始應即有縱使
    所購得之行動電話均係贓物，亦與其本意不相違背之未必故意至明，是綜上所述
    ，被告上開所辯，顯屬飾卸之詞，不足採信，事證明確，其犯行堪以認定。
二、按行為人對於構成犯罪之事實，預見其發生而其發生並不違背其本意者，以故意
    論，刑法第十三條第二項定有明文，此即學說上所稱之間接故意或未必故意，意
    指行為人對於構成犯罪事實之可能發生有所預見，在主觀之構成要件上雖乏積極
    付諸實現之意欲，惟仍聽任令其自然發展，終至犯罪結果發生，且與其本意不相
    違背之心態之謂；本件被告丁○○就戊○○一次出售上開行動電話四具時，連有
    無附有原廠之保證書乙節，均未曾向戊○○提及並索取之，以擔保來源之正當性
    ，且亦未查看機型及機種是否完好，以核對與支付之價格是否相當，只一昧地認
    為便宜即予以買受，依此當可預料該四具行動電話機具中，必有來路不明之贓物
    摻雜其中，卻仍決意加以買受，顯見其自始即有縱使所購得之行動電話均係贓物
    亦與其本意不相違背之未必故意至明，是核其所為，係犯刑法第三百四十九條第
    二項之故買贓物罪。又被告丁○○曾於八十六年間，因違反藥事法、麻醉藥品管
    理條例、業務侵占等案件，分別經本院判處有期徒刑十月、五月、七月在案，並
    定應執行有期徒刑一年四月確定，並於八十八年五月十五日執行完畢之事實，有
    臺灣高等法院被告全國前案紀錄表、臺灣高雄地方法院檢察署刑案資料查註紀錄
    表在卷可考，其於上開刑執行完畢後五年以內再犯有期徒刑以上之本罪，為累犯
    ，應依法加重其刑。爰審酌被告曾有犯罪前科，仍不知警惕，明知所購之行動電
    話有係來路不明之贓物可能，仍決意買受，助長犯罪之風，且犯後仍飾詞圖卸，
    否認犯行及犯罪所得非鉅等一切情狀，量處如主文所示之刑，並諭知易科罰金之
    折算標準，以資懲儆。上開之摩托羅拉牌Ｖ二一八八型、Ｖ三六八八型行動電話
    各一具（序號000000000000000號、000000000000
    000號），非屬被告所有之物，亦非違禁物，且經被害人甲○○、陳琬絮領回
    ，有贓物認領保管收據二紙附卷可參，及摩托羅拉牌序號0000000000
    00000號、國際牌ＧＤ九０型序號000000000000000號之行
    動電話各一具均非贓物，亦有卷附高雄市政府警察局九十年五月八日九０高市警
    刑偵九字第二八０二六號函可稽，本院自不得併予宣告沒收，附此敘明。
三、公訴意旨另認被告丁○○於前揭時地同時所購得之另二具摩托羅拉牌序號000
    000000000000號、國際牌ＧＤ九０型序號00000000000
    0000號之行動電話亦屬贓物，因認被告此部分亦涉犯故買贓物罪嫌云云。按
    所謂「贓物」，必須為犯財產上之罪所不法取得之財物始屬之（參照最高法院七
    十一年台上字第三六六三號判例）。經查，前開二具行動電話雖係被告丁○○連
    同上揭搶自被害人甲○○及陳琬絮而得之行動電話二具，自戊○○處購得，並將
    之轉售予被告周豐盛等節，已如前述，惟此二具行動電話並非戊○○、乙○○犯
    搶奪罪所取得之物乙情，業據證人即警員丙○○於本院審理時證述明確，並有卷
    附之前開高雄市政府警察局函載查無涉及不法，已通知周豐盛暫行領回保管等語
    可按，此外亦查無其他證據足資認定此二具行動電話係屬他人犯財產上之罪而不
    法取得之贓物，是揆諸前開說明，被告丁○○此部分故買贓物之犯行應屬不能證
    明，本應為無罪之諭知，惟公訴意旨認被告此部分犯行與前開經本院論罪科刑之
    故買贓物部分犯行，為實質上一罪之關係，本院自不另為無罪之諭知，併此敘明
    。
據上論斷，應依刑事訴訟法第二百九十九條第一項前段，刑法第三百四十九條第二項
、第四十七條、第四十一條第一項前段，罰金罰鍰提高標準條例第一條前段、第二條
，判決如主文。
中      華      民      國    九十一    年      四      月     十      日
                                  臺灣高雄地方法院刑事第三庭
                                      法    官  柯彩燕
右正本證明與原本無異。
如不服本判決，應於判決送達後十日內，向本院提出上訴狀。
                                書記官    楊真芬
中    華    民    國      九十一      年      四      月      十一      日
